【裁判字號】    98,中簡上,697
【裁判日期】    980903
【裁判案由】    詐欺
【裁判全文】
臺灣臺中地方法院刑事判決           98年度中簡上字第697號
上  訴  人
即  被  告  乙○○
                    國民
上列上訴人因詐欺案件，不服臺灣臺中地方法院簡易庭九十八年
度中簡字第一三三五號中華民國98年5月27日第一審簡易判決（
聲請案號：臺灣臺中地方法院檢察署98年度偵字第1685、3343、
6259號），提起上訴，本院判決如下：
    主    文
上訴駁回。
    犯罪事實及理由
一、本案經本院審理結果，認第一審簡易判決除犯罪事實欄一、
    (一)（被害人甲○○部分）第七到八行原記載：「……，依指
    示匯款新臺幣（下同）1萬459元至乙○○之上開合作金庫帳
    戶內，並旋遭該詐騙集團成員將上開款項提領殆盡。」部分
    ，以及犯罪事實欄一、(五)（被害人陳廷偉部分）第六到八行
    原記載：「……，依指示匯款3079元至乙○○之上開第一銀
    行帳戶內，並旋遭該詐騙集團成員將上開款項提領殆盡。」
    部分，因該等被害人所匯之款項依卷附之合作金庫銀行存摺
    存款綜合存款客戶當月交易資料查詢單、第一商業銀行存款
    明細分類帳顯示，均未經提領，佐以上揭被告所有之合作金
    庫銀行南投分行、第一商業銀行南投分行之帳戶均係於九十
    七年十二月十一日遭通報為警示帳戶，有臺中市警察局第三
    分局勤工派出所出具之金融機構聯防機制通報單、有臺北縣
    警察局金山分局金山派出所金融機構聯防機制通報單在卷可
    稽，顯然該等款項均係因所匯入之帳戶遭通報為警示帳戶致
    詐欺集團無法順利提領該部分之款項，惟被害人甲○○、陳
    廷偉確實係遭詐騙而匯款入被告之上揭帳戶內，無論該詐欺
    集團之成員是否已順利領取該等款項，其等詐欺取財犯行均
    已屬構成要件該當而屬詐欺取財既遂，則本院在不變更被告
    犯行既遂之犯罪事實前提下，爰將上開部分依序更正為：「
    ……，依指示匯款新臺幣（下同）1萬459元至乙○○之上開
    合作金庫帳戶內，嗣因乙○○之上開合作金庫帳戶遭通報為
    警示帳戶，始未遭詐騙集團予以提領。」、「……，依指示
    匯款3079元至乙○○之上開第一銀行帳戶內，嗣因乙○○之
    上開第一銀行帳戶遭通報為警示帳戶，始未遭詐騙集團予以
    提領。」。此外，原判決其餘認事用法及量刑均無不當，應
    予維持，並引用第一審判決書除上開業經更正處所記載之事
    實、證據及理由。（如附件所示）
二、上訴人即被告上訴意旨固稱：伊開立系爭三個銀行帳戶的目
    的均是因為工作需要，並均有持續使用之事實；且伊是於民
    國九十七年十二月八日因應徵到美商花旗銀行上班在即，不
    知道公司會要求使用那一家銀行做為薪資轉帳使用，便將系
    爭三個銀行帳戶整理好備用，但是伊當天晚間回到臺中後因
    心情不佳所以到中興大學附近的綠地散步喝酒，喝完就返家
    睡覺，沒有發現裝著上揭帳戶資料之包包已經不見了，直到
    隔天去花旗銀行上班當日仍然遍尋不著，下班回家後就立即
    打電話向銀行辦理掛失帳戶，再隔天就被通知去警局作筆錄
    ；伊在偵訊時所陳述之帳戶遺失時間是在九十七年十二月底
    ，是記錯了，應該是九十七年十二月八日那天遺失的才對。
    又伊的提款卡密碼均是使用生日及車牌號碼，但是四碼配對
    也很容易混淆，所以伊才會用小紙條抄起來。伊那時即將去
    花旗銀行上班，也準備用該等帳戶做為薪資轉帳之用，不可
    能拿去給詐騙集團當人頭戶云云。
三、經查：
  (一)本件原審判決認定被告係犯刑法第三十條第一項前段、第三
    百三十九條第一項之幫助詐欺取財罪，量處有期徒刑三月，
    如易科罰金，以新臺幣一仟元折算一日，原審判決對於認定
    被告犯罪之事實已經詳為調查審酌，並說明其認定之證據及
    理由，經核均無違證據及經驗法則，自無不合。
  (二)而被告所有之合作金庫朝馬分行帳戶、臺灣銀行南投分行帳
    戶係於九十七年十二月十一日遭通報為警示帳戶，有臺中市
    警察局第三分局勤工派出所出具之金融機構聯防機制通報單
    在卷可稽；另而被告所有之第一商業銀行南投分行帳戶則亦
    係於九十七年十二月十一日經通報為警示帳戶，有臺北縣警
    察局金山分局金山派出所金融機構聯防機制通報單在卷可稽
    。則依卷內合作金庫朝馬分行九十八年七月二十四日合金朝
    馬字第０九八０００二九六０號函暨該行存戶事故查詢單一
    份顯示，被告於九十七年十二月十二日始至合作金庫銀行辦
    理帳戶掛失，顯已不具任何意義。至於被告之第一銀行帳戶
    則僅於九十七年十二月九日掛失存摺，有該行南投分行九十
    八年七月二十七日一南投字第０００七七號函附卷可參，惟
    由卷附之該行存款明細分類帳可知，該帳戶於九十七年十二
    月十日、十一日仍有多筆款項進出之資料，顯見僅掛失存摺
    ，仍可使用提款卡存提款項，果被告是存摺、提款卡（含密
    碼）均遺失，則僅掛失存摺而不同時掛失提款卡，益徵其所
    辯與常情相違而不足採認。另被告並未曾有至臺灣銀行南投
    分行辦理任何掛失之紀錄，有該行九十八年七月二十三日南
    投營字第０九八五００一二二六一號函在卷足佐，由此益徵
    被告所辯顯屬子虛。
  (三)被告雖又於本院審理時辯稱：系爭三份帳戶資料係為供至美
    商花旗銀行上班轉帳薪資使用，惟被告既係至金融機構應聘
    ，依常情當可知悉金融機構轉帳薪資最便利之方式當係使用
    自家行庫之帳戶，以節省跨行作業手續費用，且當今本人申
    辦金融機構帳戶手續極為簡便，被告就此當無不知之理，則
    其準備其他行庫之帳戶資料欲供作薪資轉帳使用，即與常情
    不符；況美商花旗銀行聘僱之新進員工於報到時，均要求其
    至該公司所屬之分公司（分行）開立銀行帳戶，以利日後薪
    資轉帳作業，如該新進員工於報到前已持有該公司之銀行帳
    戶，則無須重複開戶，逕以該帳戶為薪資轉帳帳戶一節，有
    美商花旗銀行九十八年七月二十八日（98）全人字第五五四
    號函附卷可稽，足徵被告所辯顯屬與常情相悖，實屬臨訟卸
    責之詞，不足為採。
  (四)綜上所述，被告上揭上訴理由亦皆無足採信，被告猶執前詞
    否認犯罪而提起本件上訴，核為無理由，應予駁回。
三、據上論斷，應依刑事訴訟法第四百五十五條之一第三項、第
    三百七十三條、第三百六十八條，判決如主文。
本案經檢察官胡宗鳴到庭執行職務。
中    華    民    國    98    年    9     月    3     日
                  刑事第十五庭  審判長法  官  江奇峰
                                      法  官  廖純卿
                                      法  官  林學晴
上正本證明與原本無異。
本件不得上訴。
                                      書記官  簡雅文
中    華    民    國    98    年    9     月    3     日
附錄本案論罪科刑法條全文
中華民國刑法第339條
（普通詐欺罪）
意圖為自己或第三人不法之所有，以詐術使人將本人或第三人之
物交付者，處5年以下有期徒刑、拘役或科或併科1千元以下罰金
。
以前項方法得財產上不法之利益或使第三人得之者，亦同。
前二項之未遂犯罰之。


司法院資訊處製作；財團法人民間司法改革基金會備份。
